【裁判字號】    96,訴,1553
【裁判日期】    970425
【裁判案由】    侵權行為損害賠償
【裁判全文】
臺灣高雄地方法院民事判決              96年度訴字第1553號
原      告  富邦產物保險股份有限公司
法定代理人  陳燦煌
訴訟代理人  乙○○
被      告  甲○○
            丙○○
上列當事人間刑事附帶民事訴訟侵權行為損害賠償事件，經本院
刑事庭裁定移送民事庭審理（96年度附民字第103 號），本院於
民國97年4 月14日言詞辯論終結，判決如下：
    主  文
被告應連帶給付原告新台幣貳拾柒萬伍仟元及自民國九十七年四
月十四日起至清償日止，按週年利率百分之五計算之利息。
原告其餘之訴駁回。
訴訟費用由被告連帶負擔二分之一，餘由原告負擔。
本判決得假執行。
原告其餘假執行之聲請駁回。
    事實及理由
一、被告經合法通知，未於言詞辯論期日到場，核無民事訴訟法
    第386 條各款所列情形，爰依原告之聲請，由其一造辯論而
    為判決。
二、原告主張：訴外人丁○○（對丁○○之訴訟業經原告撤回，
    丁○○自撤回狀繕本送達後10日內未提出異議，視為同意撤
    回，詳本院卷第115 頁至第117 頁）於民國93年11月26日，
    經由訴外人裕昌汽車股份有限公司（下稱裕昌公司）博愛分
    公司業務員即被告甲○○辦理，向該公司購買車牌號碼ZW-7
    118 號自用小客車1 輛（下稱系爭車輛），並由甲○○代理
    丁○○於同年月29日，向原告投保車碰車損失險、竊盜損失
    險、零件被竊損失險、第三人責任險及竊盜代步車險，詎因
    系爭車輛性能不佳，甲○○為替丁○○解決此一問題，遂與
    被告丙○○共同謀議，以謊報失竊詐領保險金之方式，使丁○○得以領得之保險金另購新車，並由丙○○於94年5 月2
    日，將系爭車輛駛往不知情之林穎懋開設之汽車保養廠，以
    該車輛作為擔保，向林穎懋借款新台幣（下同）3 萬元，且
    由甲○○向丁○○謊稱失竊，利用不知情之丁○○向高雄市
    政府警察局鼓山分區龍華派出所員警，謊報該車在高雄市鼓
    山區○○○○路、美術東二路附近失竊，而由警方受理報案
    後發給丁○○車輛失竊證明單，再由丁○○於94年6 月2 日
    ，持上開車輛失竊證明單、甲○○事後交回之內無原車廠晶
    片車鑰匙1 付、備用車鑰匙1 付、車籍資料等，向原告申請
    保險理賠，致使原告公司之承辦人員陷於錯誤，誤認系爭車
    輛確已失竊，依約交付保險金619,500 元予丁○○，而受有
    上開金額之損害，原告業與丁○○達成和解，由丁○○返還
    其中之24,500元保險金，並同意系爭車輛歸原告所有，爰依
    侵權行為之法律關係，訴請被告連帶賠償所受之損害。並聲
    明：(一)被告應連帶給付原告595,000 元及自最後言詞辯論日
    起至清償日止，按週年利率5 ％計算之利息；(二)願供擔保，
    請准宣告假執行。
三、本件兩造之不爭執事項及爭執事項：
  (一)不爭執事項：
    1.系爭車輛原為丁○○所有，向原告公司投保車碰車損失險
      、竊盜損失險、零件被竊損失險、第三人責任險及竊盜代
      步車險，並有訂購單、汽車保險單附卷可稽（詳內政部警
      政署保安警察第三總隊第二大隊(二)卷【影印卷】）。
    2.丁○○曾向警方申報系爭車輛失竊，且據以向原告公司申
      請理賠，由被告公司賠付619,500 元，並有車輛協尋電腦
      輸入單、車輛尋獲電腦輸入單、車輛竊盜、車牌失竊資料
      個別查詢報表、贓物認領保管單、原告之理賠處理紀錄、
      汽車險賠款暨電匯同意書、丁○○之存摺影本各1 份附卷
      可稽（詳內政部警政署保安警察第三總隊第二大隊(二)卷）
      。
    3.原告業與丁○○就上開失竊及給付保險金事件達成和解，
      系爭車輛歸原告所有，丁○○願給付原告24,500元並已給
      付，其餘保險金由原告向被告甲○○、劉永祥請求連帶賠
      償，並有和解書1份附卷可稽（詳本院卷第121頁）。
  (二)爭執事項：
    1.原告訴請甲○○、劉永祥共同賠償所受損害有無理由？
    2.如有共同詐騙，原告可得請求之金額為若干？
四、就上開爭執事項本院分述判斷意見如下：
  (一)原告訴請甲○○、劉永祥共同賠償所受損害有無理由：
    1.按因故意或過失，不法侵害他人之權利者，負損害賠償責
      任，故意以背於善良風俗之方法，加損害於他人者亦同；
      數人共同不法侵害他人之權利者，連帶負損害賠償責任，
      民法第184 條第1 項、第185 條第1 項前段分別定有明文
      。
    2.原告主張甲○○、丙○○利用不知情之丁○○詐騙保險金
      之事實，業經甲○○、丙○○於相關之刑事案件審理時自
      承認罪，並有上開車輛協尋電腦輸入單、車輛尋獲電腦輸
      入單、車輛竊盜、車牌失竊資料個別查詢報表、贓物認領
      保管單、原告之理賠處理紀錄、汽車險賠款暨電匯同意書
      、丁○○之存摺影本各1 份在卷可佐，且甲○○自承知悉
      系爭車輛未失竊，仍請丁○○報失竊申請保險理賠，丙○○於檢察官偵訊時自承知悉系爭車輛欲申請保險理賠，仍
      代為複製鑰匙之晶片，並代為以系爭車輛向林穎懋借款3
      萬元，亦有各該筆錄附卷可稽（詳本院96年度易字第313
      號卷96年5 月23日審判筆錄第16頁、第43頁至第44頁、台
      灣高雄地方法院檢察署94年度偵字第17012 號卷第72頁至
      第74頁、第146 頁至第149 頁【均影印卷】），況甲○○
      、丙○○已於相當時期受合法通知，而於言詞辯論時不到
      場，亦未提出準備書狀作爭執，原告之主張自堪信為真實
      ，甲○○、丙○○既共同參與詐騙保險金，原告訴請共同
      賠償所受之損害，依法自無不合。
  (二)原告可得請求之金額為若干：
    1.按基於同一原因事實受有損害並受有利益者，其請求之賠
      償金額，應扣除所受之利益，民法第216 條之1 定有明文
      。
    2.本件原告於94年8 月3 日向偵查機關提出詐欺告訴，有筆
      錄1 份附卷可稽（詳內政部警政署保安警察第三總隊第二
      大隊(二)卷），該時起自已知悉本件詐欺之事實，至今超過
      2 年，已逾得撤銷被詐欺所為意思表示之1 年除斥期間，
      而原告未主張曾於1 年內撤銷賠付保險金之意思表示，且
      丁○○業如前述退還保險金24,500元，則原告因甲○○、
      丙○○共同詐騙所受損害，為賠付之保險金595,000 元（
      619,500 －24,500＝595,000） 甚明。
    3.依本件保險契約之約定，尋回之系爭車輛原告可逕自加以
      拍賣，拍賣所得除攤還被保險人丁○○之自負額外，均屬
      原告所有，此為原告所自承，有筆錄1 份附卷可考（詳本
      院卷第98頁），而丁○○業已拋棄該可得之自負額，亦有
      筆錄及和解書各1 份在卷可憑（詳本院卷第98頁、第121
      頁），原告既可拍賣系爭車輛且無庸攤還丁○○之自負額
      ，其已取得對系爭車輛完全之權利甚明，則原告因本件詐
      騙即受有取得系爭車輛之利益。又系爭車輛於94年7 月17
      日尋獲後即由警方發還原告，有贓物認領保管條1 份附卷
      可按（詳內政部警政署保安警察第三總隊第二大隊(二)卷）
      ，且為被告所自承（詳本院卷第98頁），而該時系爭車輛
      之市價約為32萬元，亦有高雄市汽車商業同業公會鑑價證
      明1 份附卷可考（詳本院卷第113 頁），依上規定所示，
      前述原告所受之595,000 元損害自應扣除因拍賣可得受之
      利益32萬元，則本件原告因甲○○、丙○○之共同侵害所
      受損害為275,000 元（595,000 －320,000 ＝275,000）
      。至原告雖主張系爭車輛尚在扣押中，所受系爭車輛之利
      益應以刑事撤銷扣押時之價值為準，然相關之刑事案件於
      96年9 月29日即因二審判決而確定，有公告及裁判書各1
      份附卷可稽（詳本院卷第51頁、第61頁），原告未向相關
      單位申請撤銷扣押，反主張因扣押而不得處分系爭車輛，
      自有不合，且該車於94年7 月17日尋獲後即由警方發還原
      告已如前述，自該時起原告既可使用收益，則以該時計算
      原告所受該車之利益，自無不符，併予敘明。
五、綜上所述，原告訴請被告連帶給付275,000 元及自最後言詞
    辯論日即97年4 月14日起至清償日止，按週年利率5 ％計算
    之法定遲延利息，尚無不合，應予准許，超過該範圍之請求
    尚無理由，應予駁回。又本件為所命給付未逾50萬元之判決
    ，依民事訴訟法第389 條第1 項第5 款規定，應依職權宣告
    假執行，則原告供擔保假執行之聲請就勝訴部分自應視為對
    職權宣告之提醒，爰不另為准駁之裁定，惟原告其餘之訴既
    經駁回，則該部分假執行之聲請即失所依附，自應併予駁回
    。
六、據上論結，本件原告之訴為一部有理由，一部無理由，依民
    事訴訟法第385 條第1 項前段、第79條、第85條第2 項、第
    389 條第1 項第5 款，判決如主文。
中    華    民    國    97    年    4     月    25    日
                  民事第三庭    法  官  鄭峻明
正本係照原本作成。
如不服本判決，應於送達後20日內，向本院提出上訴狀並表明上
訴理由，如於本判決送達前提起上訴者，應於判決送達後10日內
補提上訴理由書（須附繕本）。
中    華    民    國    97    年    4     月    25    日
                                書記官  莊豐源


司法院資訊處製作；財團法人民間司法改革基金會備份。
